臺灣高等法院高雄分院民事判決　　　　100年度上易字第232號
上　訴　人　謝如源
訴訟代理人　謝幸樹
被 上訴 人　劉玥辰原名劉姵.
訴訟代理人　賴冠文
上列當事人間因請求損害賠償事件，對於民國100 年6 月24日臺
灣高雄地方法院100 年度訴字第855 號第一審判決提起上訴，上
訴人並為訴之追加，本院於100 年10月19日辯論終結，判決如下
：
    主  文
原判決關於駁回上訴人後開第二項之訴部分，暨訴訟費用（除確
定部分外）之裁判廢棄。
被上訴人應再給付上訴人新台幣肆萬伍仟元，及自民國一百年二
月十九日起至清償日止，按年息百分之五計算之利息。
其餘上訴及追加之訴均駁回。
第一（除確定部分外）、二審及追之訴訴訟費用由被上訴人負擔
百分之七，餘由上訴人負擔。
    事 實 及 理 由
一、按第二審訴之變更或追加，非經他造同意，不得為之，但請
    求之基礎事實同一者，不在此限，民事訴訟法第446 條第1
    項、第255 條第1 項第2 款定有明文。本件上訴人於原審基
    於侵權行為之法律關係，對被上訴人請求賠償其醫療費、交
    通費、機車費、精神慰撫金，於本院復追加請求薪資損失新
    台幣（下同）30萬元，核係就同一交通事故之基礎事實而為
    請求，揆諸上開規定，其追加應予准許。
二、上訴人主張：被上訴人於民國98年1 月8 日下午4 時50 分
    許，駕駛車牌號碼ZN-1249 號自用小客車（下稱系爭小客車
    ），沿高雄市前鎮區○○○路由北往南方向行駛，行經該路
    與正勤路交岔口，欲右轉改沿正勤路行駛，適伊騎乘車牌號
    碼PZ8-175 號普通重型機車（下稱系爭機車）沿中華五路由
    北往南方向直行而來，被上訴人竟疏未注意轉彎車應讓直行
    車先行，而過失撞及伊及系爭機車（下稱系爭事故），造成
    伊受有右腰挫傷、左踝挫擦傷、左右手腕及左膝多處擦傷等
    傷害（下稱系爭傷害）。伊因系爭事故受有醫療費3 萬元、
    交通費2 萬元、精神損害90萬元之損害。又被上訴人將系爭
    機車送修後，遲未送回，上訴人不得已，遂於98年10月5日
    購買車牌號碼950-GHJ 號之普通重型機車（下稱系爭新機車
    ），支出費用4 萬7060元。另上訴人因系爭事故致影響學業
    成績，並因腰部疼痛影響工時，未來3 年受有薪資損失30萬
    元。爰依侵權行為之法律關係，求為命被上訴人應賠償伊上
    開損害，及自起訴狀繕本送達翌日起至清償日止，按年息5%
    計算利息之判決。（至原審判決被上訴人應給付上訴人醫療
    費1130元、交通費1644元、精神慰撫金3 萬5000元，合計3
    萬7774元本息部分，暨駁回上訴人請求其餘醫療費、交通費
    及精神慰撫金超過60萬元本息部分，均未據上訴，業已確定
    。）
三、被上訴人則以：伊就系爭事故雖有過失，惟上訴人傷勢輕微
    ，請求精神慰撫金實屬過高，且上訴人購買系爭新機車與系
    爭事故無關，自不得請求伊賠償，並否認上訴人受有薪資損
    失等語，資為抗辯。
四、原審判決被上訴人應給付上訴人3 萬7774元，及自100 年2
    月19日起至清償日止，按年息5%計算之利息，並駁回上訴人
    其餘之請求。上訴人就其敗訴部分之精神慰撫金60萬元及系
    爭新機車4 萬7060元本息部分不服，提起上訴，並為訴之追
    加請求薪資損失30萬元，其聲明：(一)原判決不利上訴人後開
    第二項部分廢棄。(二)被上訴人應再給付上訴人64萬7060元，
    及自起訴狀繕本送達翌日起至清償日止，按年息5%計算之利
    息。(三)被上訴人應再給付上訴人30萬元，及自100 年9 月2
    日上訴補充理由狀繕本送達翌日起至清償日止，按年息5%計
    算之利息。被上訴人答辯聲明：上訴及追加之訴駁回。
五、兩造不爭執事項：
  (一)被上訴人於98年1 月8 日下午4 時50分許，駕駛系爭小客車
    ，在高雄市前鎮區○○○路與正勤路口轉彎時，疏未注意轉
    彎車應禮讓直行車先行，而過失撞及直行之上訴人，致上訴
    人受有系爭傷害。
  (二)上訴人因系爭事故，支出必要醫療費用1130元、必要交通費
    用1644元（上訴人請求其餘醫療費用、交通費用部分未據上
    訴）。
  (三)上訴人尚未請領強制險理賠金。
六、兩造爭執事項：上訴人得請求精神慰撫金若干為適當？上訴
    人是否得請求未來3 年薪資減少損失30萬元？上訴人得否請
    求購買系爭新機車之費用4 萬7060元？爰分述如下：
  (一)按因故意或過失，不法侵害他人權利者，應負損害賠償責任
    ，民法第184 條第1 項前段定有明文。本件被上訴人於98年
    1 月8 日下午4 時50分許，駕駛系爭小客車，在高雄市前鎮
    區○○○路與站前路口轉彎時，疏未注意轉彎車應讓直行車
    先行，過失撞及上訴人，致上訴人受有系爭傷害，為兩造所
    不爭執，則上訴人依上開規定，請求被上訴人負損害賠償責
    任，應屬有據。
  (二)上訴人得請求精神慰撫金若干為適當？
    次按不法侵害他人之身體、健康、名譽、自由、信用、隱私
    、貞操、或不法侵害其他人格法益而情節重大者，被害人雖
    非財產上損害，亦得請求賠償相當之金額，為民法第195 條
    第1 項前段所明定；又慰藉金之賠償須以人格權遭遇侵害，
    使精神上受有痛苦為必要，其核給之標準固與財產上損害之
    計算不同，然非不可斟酌雙方身分資力與加害程度，及其他
    各種情形核定相當之數額（最高法院51年台上字第223 號判
    例參照）。上訴人主張其因系爭事故，致受有身體及精神上
    極大痛苦，受有精神損害等情。經查：上訴人為國立中山大
    學畢業，於100 年研究所畢業，目前於英業達公司服務，月
    薪約4 萬元，名下尚無不動產；被上訴人為空中大學畢業，
    任職多媒體科技公司，月薪約3 萬5000元，名下亦無不動產
    等情，業據兩造陳明在卷，復有稅務電子閘門財產所得調件
    明細表可參（本院卷證物袋），並審酌被上訴人因過失發生
    系爭事故，致上訴人受有右腰挫傷、左踝挫擦傷、左右手腕
    及左膝多處擦傷等傷害，有阮綜合醫院診斷證明書可稽（原
    審卷第72頁），而蒙受一定程度之身體及精神上痛苦，應可
    認定。至上訴人主張其身體目前留有腰痛等後遺症，於98年
    6 月25日至國立成功大學醫學院附設醫院（下稱成大醫院）
    復健、於98年12月26日至弘安堂中醫聯合診所（下稱弘安堂
    診所）推拿、整骨乙節，經原審依職權函詢成大醫院結果，
    據覆：病患（即上訴人）於98年6 月25日初診，主訴腰部酸
    痛，並提及98年1 月8 日曾發生車禍，惟98年6 月25日當日
    理學檢查發現感覺及肌力正常，安排X 光檢查亦未發現骨折
    ，當時有安排復健物理治療，但病患並未前往接受治療，直
    至100 年2 月16日就診開立98年6 月25日就醫證明，期間完
    全未繼續追蹤病情，無法判定傷勢等語（原審卷第94頁），
    是尚難認上訴人因系爭事故遺有何嚴重之後遺症，暨斟酌上
    開兩造身分、地位、學歷、上訴人所受傷害程度、影響層面
    等情，認上訴人請求之精神慰撫金以8 萬元為當，逾此部分
    之請求應屬過高，尚無足取。
  (三)上訴人是否得請求未來3 年薪資減少損失30萬元？
    又按不法侵害他人之身體或健康者，對於被害人因此喪失或
    減少勞動能力或增加生活上之需要時，應負損害賠償責任，
    民法第193 條第1 項固有明文。本件上訴人主張其因系爭事
    故，身體健康受侵害，考前在家休養，不克溫習功課，影響
    其當時大學4 年級上學期之期末考試成績，進而影響繼續深
    造申請學校及獎學金，並因腰部疼痛影響工時，預計未來3
    年內減少薪資30萬元，此經濟上損失應由被上訴人賠償云云
    。惟查：上訴人雖因系爭事故受傷而需休養療傷，因而影響
    其學業成績，惟大學成績應包含1 至4 年級，且大學4 年級
    上學期成績，亦非僅有期末考成績，尚包括期中考、平時成
    績等，自難以一時之成績遽認影響其日後就學及就業之薪資
    。又上訴人所指其身體因腰痛致影響工時，並有98年6 月25
    日成大醫院、98年12月26日弘安堂診所就診為證云云，惟其
    腰痛尚難證明係因系爭事故所引發，業已認定如前，自無從
    認定因系爭事故而腰痛致減少工時及薪資減少情事。從而，
    上訴人請求未來3 年薪資減少損失30萬元，自屬無據。
  (四)上訴人得否請求購買系爭新機車之費用4 萬7060元？
    按負損害賠償責任者，除法律另有規定或契約另有訂定外，
    應回復他方損害發生前之原狀，為民法第213 條第1 項所明
    定，惟該項情形，債權人得請求支付回復原狀所必要之費用
    ，以代回復原狀，同條第3 項定有明文；又民法第196 條規
    定，不法毀損他人之物者，應向被害人賠償其物因毀損所減
    少之價額，通說認係便利被害人請求賠償而設之特別規定，
    而非限制其賠償請求權之行使，故並不排斥同法第213 條以
    下規定之適用（最高法院75年度台上字第561 號裁判要旨可
    參）。是損害賠償之目的在於填補所生之損害，若經債務人
    回復原狀，而無其他損害存在，自無再請求金錢賠償之理。
    本件上訴人主張於系爭事故發生後，被上訴人將系爭機車送
    修後，遲未送回，上訴人不得已，遂於98年10月5 日以4 萬
    7060元購買系爭新機車乙節，固有機器腳踏車新領牌照登記
    書、統一發票各1 份可憑（原審卷第77至78頁）。然查：證
    人即修理系爭機車之君毅車業有限公司（下稱君毅公司）負
    責人之妻薛素貞證稱：伊在君毅公司服務，系爭機車於98年
    1 月9 日就修好，伊有打電話至上訴人住處，上訴人父親接
    電話，他表示他當時很忙，沒有時間處理這件事，等他有空
    再講，後來就沒有再聯絡，嗣系爭機車修理費於99年11月9
    日由被上訴人付清，機車至今未領取等語（本院卷第53至54
    頁）。準此，上訴人之系爭機車固因被上訴人之過失受有損
    害，惟於系爭事故翌日即已修復完畢，應已回復原狀，而填
    補上訴人所受損害。上訴人並未證明其系爭機車經修復後之
    價值與毀損前原來之價值相較，仍有因毀損而減少價額情事
    ，自難認得請求系爭新機車之價額。上訴人雖又主張，系爭
    機車係被上訴人自行送往機車行修理，事後上訴人欲領回該
    機車，被上訴人卻不願協助領回，有違誠信原則云云，並提
    出被上訴人於98年5 月4 日以簡訊告知上訴人：「別這麼說
    ，只是對妳比較不好意思，機車暫時還沒辦法牽，等妳們時
    間確定，再麻煩妳通知我」之列印單為證（本院卷第42頁）
    ，惟上訴人最遲於98年5 月4 日即知悉系爭機車已送修理，
    有該簡訊可憑，竟仍於98年10月5 日購買系爭新機車，尚難
    認有此必要，自無誠信原則之適用，縱因被上訴人遲未返還
    系爭機車，充其量僅為因此增加交通費之損害而已，自不得
    逕予請求購買系爭新機車之費用，是上訴人請求購買系爭新
    機車之費用4 萬7060元，即無足採。
  (五)據上，上訴人上開請求精神慰撫金8 萬元，扣除原判決就此
    部分認定被上訴人應給付3 萬5000元外，被上訴人應再給付
    上訴人4 萬5000元，應屬可採。至於上訴人於本院其餘部分
    之請求尚屬無據，自難准許。
七、綜上所述，上訴人依侵權行為之法律關係，請求被上訴人再
    給付其4 萬5000元，及自起訴狀繕本送達翌日即100 年2 月
    19日起至清償日止，按年息5%計算之利息，為有理由，應予
    准許。逾此部分之請求，則無理由，應予駁回。原審就上開
    應准許部分，為上訴人敗訴之判決，尚有未洽，上訴意旨求
    予廢棄改判，為有理由，爰由本院予以廢棄改判如主文第2
    項所示。至上訴人之請求不應准許部分，原判決為上訴人敗
    訴之判決，於法並無不合，上訴意旨求予廢棄改判，為無理
    由，應駁回其上訴。另上訴人於本院提起追加之訴部分，並
    無理由，應駁回其追加之訴。本件事證已臻明確，兩造其餘
    主張及舉證，經審酌後認與判決結果不生影響，不再逐一論
    列，附此敘明。
據上論結，本件上訴為一部有理由，一部無理由，追加之訴為無
理由，依民事訴訟法第450 條、第449 條第1 項、第79條，判決
如主文。
中    華    民    國   100    年    10    月    26    日
                            民事第一庭
                                審判長法官  蔡明宛
                                法      官  曾錦昌
                                法      官  魏式璧
以上正本證明與原本無異。
本判決不得上訴。
中    華    民    國   100    年    10    月    26    日
                                書  記  官  林佳蓉